---
title: 'Финальное д/з по R'
date: 'July 06, 2018'
output:
  html_document:
    keep_md: no
    number_sections: yes
    toc: yes
lang: ru-RU
editor_options:
  chunk_output_type: console
---

```{r setup, include=FALSE}
knitr::opts_chunk$set(echo = TRUE, warning = FALSE, message = FALSE)
```

```{r}
library(tidyverse)
library(rio)
library(skimr)
library(lattice)
library(cluster) # кластерный анализ
library(factoextra) # визуализации kmeans, pca,
library(dendextend) # визуализация дендрограмм
library(corrplot) # визуализация корреляций
library(broom) # метла превращает результаты оценивания моделей в таблички
library(FFTrees) # быстрые деревья
library(margins) # для подсчёта предельных эффектов
library(rpart.plot) # для картинок деревьев
library(plotROC) # визуализация ROC-кривой
library(MLmetrics) # метрики качества

```

#1. Импорт данных по социально - экономическим характеристикам российских городов за 2015 г.

```{r}
town <- import('town.xlsx')
glimpse(town)
```

#2. Описательный анализ данных
##2.1 В наборе данных содержатся набюлдения по 35 российским городам (c населением от 500 тыс. чел. (кроме Москвы и Санкт-Петербурга))
19 переменных, из них 15 - числовых и 4 текстовых: названия городов, уровень развитости транспортной инфраструктуры (transport), оценка экологического состояния города (ecology) и инновационной активности(innovation). 

##2.2 Определим три последние переменные как факторные(категориальные) 

```{r}
town1 <- town %>% mutate_at(vars(transport, ecology, innovation), factor) 
glimpse(town1)
```

##2.3 Графический анализ данных
```{r}
#library(DataExplorer)
#create_report(town1)
```

Описательные статистики данных

```{r}
skim(town1)
```
Средняя з/п по городам в 2015 г. составляла 34134 руб. в месяц, уровень безработицы - 4.35% и т.д.
По значениям факторных переменных города разбиты на три уровня: низкий, средний, высокий.


Гистограмма для оценки уровня экологии в городах

```{r}
qplot(data = town1, x = ecology)  +
  labs(x = 'Уровень экологии', y = 'Количество', title = 'Распределение городов по уровню экологии')
```

Диаграммы рассеяния: Количество больничных коек и врачей на 10000 человек в городе

```{r}
qplot(data = town1, x = Doctors, y = beds) + labs(title = "Количество  больничных коек и врачей на 10000 горожан") 
```


Диаграммы рассеяния: Мощность амбулаторно-поликлинических учреждений, количество больничных коек и врачей на 10000 населения города

```{r}
library(lattice) # загружаем пакет
splom(town1[1:35, c(6, 8, 9)]) # строим диаграммы рассеяния для 1000 наблюдений
```

Визуализация корреляционной матрицы количественных переменных
```{r}
library(corrplot)
town2 <- town1 %>% dplyr::select(-ecology, -transport, -innovation) %>% column_to_rownames(var = 'X__1')   #убираем факторные переменные и определяем текстовую переменную названия городов как название строк
town_cor <- cor(town2)
corrplot.mixed(town_cor)
```

#3. Кластеризация

Стандартизируем все числовые переменные с помощью функции `scale()`.
```{r}
town3 <- mutate_if(town1, is.numeric, ~ as.vector(scale(.)))  %>% dplyr::select(-ecology, -transport, -innovation) %>% column_to_rownames(var = 'X__1')  #стандартизируем переменные и определяем текстовую переменную названия городов как название строк
glimpse(town3)
```

##3.1 Определение количества кластеров

Метод "локтя"
```{r}
g1 <- fviz_nbclust(town3, kmeans, method = 'wss') +
  labs(subtitle = 'Elbow method')
g1
```
Результат: 3 кластера

Метод "силуэтов"
```{r}
g2 <- fviz_nbclust(town3, kmeans, method = 'silhouette') +
  labs(subtitle = 'Silhouette method')
g2
```
Результат 3 кластера

Метод "статистика разрыва"
```{r}
g3 <- fviz_nbclust(town3, kmeans, method = 'gap_stat') +
  labs(subtitle = 'Gap statistic method')
g3
```
No comments

Иерархическая кластеризация
```{r}
town_dist <- dist(town3, method = 'euclidian')
```

Визуализация расстояний
```{r}
fviz_dist(town_dist, order = TRUE, show_labels = TRUE, lab_size = NULL,
  gradient = list(low = "red", mid = "white", high = "blue"))
```
Результат: Высокий уровень "уникальности" городов: Махачкала, Тольятти, Набережные Челны и 2 кластера "близких" городов

выделение 3х кластеров
```{r}
town_hcl <- hcut(town3, k = 3,
                    hc_metric = 'euclidean', hc_method = 'ward.D2')
```

Построение дендограммы
```{r}
fviz_dend(town_hcl,
          cex = 0.5, # размер подписи
          color_labels_by_k = TRUE) # цвет подписей по группам
```
На дендограмме также видно разбиение на 3 группы городов.

##3.2 Разбиение на кластеры
Разбиение на кластеры методом главных компонент
```{r}
set.seed(7)
town_kmeans <- kmeans(town3, centers = 3)
town_pca <- prcomp(town3)
x <- summary(town_pca)
x
```
По критерию Кайзера-Харриса оставляем первые 4 главные компоненты, у которых sd больше 1, на их долю приходится более 70% объясненной дисперсии. На первые 2 компоненты приходится 50% дисперсии.

Проверка гипотезы компактности

```{r}
library("cluster")
library('reshape2')
n <- dim(town3)[[1]]
euc.dist <- as.matrix(dist(town3))
dist = melt(euc.dist)
town3$cluster <- town_kmeans$cluster
pairs <- data.frame(dist = dist, 
                    ca = as.vector(outer(1:n, 1:n,
                                         function(a, b) town3[a, 'cluster'])),
                    cb = as.vector(outer(1:n, 1:n,
                                         function(a, b) town3[b, 'cluster'])))
y <- dcast(pairs, ca ~ cb, value.var = 'dist.value', mean)
y
```

В полученной матрице расстояний у по главной диагонали приведены средние внутрикластерные расстояния, которые очевидно меньше, чем межкластерные расстояния (недиагональные элементы таблицы), т.е. гипотеза компактности выполняется и примененный алгоритм кластеризации результативен.

Визуализация данных в осях первых двух главных компонент.
```{r}
fviz_pca_ind(town_pca, repel = TRUE)
```

Визуализация данных и проекция исходных переменных в осях главных компонент.

```{r}
fviz_pca_biplot(town_pca, repel = TRUE)
```

Вклад каждой переменной в первую ГК и вторую ГК соответственно
```{r}
fviz_contrib(town_pca, choice = 'var', axes = 1)
fviz_contrib(town_pca, choice = 'var', axes = 2)
```

Визуализация данных в осях первых двух главных компонент и раскрашивание согласно кластерам:

```{r}
fviz_cluster(object = town_kmeans,
             data = town3,
             ellipse.type = 'convex', repel = TRUE)
```
##3.3 Получаем те же по составу кластеры, что и при иерархическом методе. Всего в первую группу вошло 5 городов 13 городов,.
На первые 2 компоненты приходится 50% объясненной дисперсии.

Первая главная компонента в основном определяется переменными, характеризующими экономику города: 
выпуск промышленной продукции, строительство», ввод в действие жилых домов, оборот розничной торговли, 
инвестиции в основной капитал.  
Вторая  главная компонента включает в себя переменные, определяющие уровень развития здравоохранения в городе:
численность врачей и среднего медицинского персонала на 10000 человек населения города, число больничных коек на 10000 населения, мощность амбулаторно-поликлинических учреждений.

Таким образом, в первую (синюю) группу входят экономически и социально благополучные города. Во-вторую (зеленую) группу входят города, экономические показатели развития которых ниже, чем в первой группе, но при этом высокий уровень развития здравоохранения. В-третью (красную) группу города с низким уровнем как экономических, так и социальных показателей.

Несмотря на то, что изначально в состав переменных напрямую не входили демографические переменные, распределение городов по кластерам соответствует численности их населения. Почти все города – «миллионники» (кроме Воронежа) вошли в синюю группу.  Из городов с населением ниже 1 млн человек в эту группу вошла только Тюмень.  

#4. Оценка модели регрессии

```{r}
library(GGally) # больше готовых графиков
library(lmtest) # диагностика линейных моделей
library(sjstats) # удобные мелкие функции для работы с моделями
library(sandwich) # оценка Var для гетероскедастичности
library(AER) # работа с инструментальными переменными
```

Импорт данных по приросту населения по городам
```{r}
pop <- import('pop.xlsx') #прирост численности населения по городам
skim(pop)
town4 <- left_join(town1, pop, by = "X__1")
```

##4.1 Строим короткую модель: Изменение численности населения города в зависимости от ввода в действие жилых домов

```{r}
model_town <- lm(data = town4, pop_growth ~ house)
summary(model_town)
tidy(model_town)
```
Регрессия в целом и переменная house значимы на высоком уровне статистической значимости. Константа значима на уровне значимости 1%. 
При увелечении ввода жилых домов на 1 тыс. кв. м население города в среднем увеличивается на 13 человек.

Строим длинную модель: Изменение численности населения в зависимости от переменных: средний уровень з/п, ввод в действие жилых домов, уровень преступности.

```{r}
model_town_2 <- lm(data = town4, pop_growth ~ wage + house + criminals) 
summary(model_town_2)
ggnostic(model = model_town_2)
```

Тесты на значимость с учетом гетероскедастичности.
```{r}
coeftest(model_town_2, vcov. = vcovHC)
```

Доверительные интервалы с учетом гетероскедастичности
```{r}
coefci(model_town_2, vcov. = vcovHC)
```


##4.2 Сравнение двух моделей
```{r}
library('memisc')
mtable(model_town, model_town_2)
```

Сравнение моделей с учетом поправки на гетероскедасичность
Гипотеза Н0: верна короткая модель
```{r}
waldtest(model_town, model_town_2, vcov = vcovHC)
```
По результатам теста Вальда гипотеза H0 отвергается. Выбираем модель 2.

#5. Задача классификации

Для целей бинарной классификации разбиваем города на 2 кластера

```{r}
town_hcl <- hcut(town3, k = 2,
                    hc_metric = 'euclidean', hc_method = 'ward.D2')
```

Построение дендограммы
```{r}
fviz_dend(town_hcl,
          cex = 0.5, # размер подписи
          color_labels_by_k = TRUE) # цвет подписей по группам
```

```{r}
town_plus <- mutate(town4, cluster = town_hcl$cluster)
glimpse(town_plus)
town_fct <- mutate_if(town_plus, is.integer, factor)
glimpse(town_fct)
```

##5.1 Создадим вектор train_rows с номерами строк для обучающей части.
```{r}
library(caret)
set.seed(777)
train_rows <- createDataPartition(town_fct$cluster, p = 0.8, list = FALSE)
town_train <- town_fct[train_rows, ]
town_test <- town_fct[train_rows, ]
```

##5.2 Строим логистическую регрессию для набора данных `town_train`.

```{r}
town_lmodel <- train(data = town_train, cluster ~ pop, family = binomial(link = 'logit'), method ='glm')
summary(town_lmodel)
```

Cтроим прогноз модели для тестовых данных `town_test`.

```{r}
town_pred <- predict(town_lmodel, newdata = town_test)
head(town_pred)
glimpse(town_pred)

town_prob <- predict(town_lmodel, newdata = town_test, type = 'prob')
head(town_prob)
```

Оценка качества прогноза
```{r}
confusionMatrix(data = town_pred, reference = town_test$cluster)

```
Основываясь только на данных о численности городского населения модель с вероятностью 0,94 правильно пределяет город из первого кластера (города - миллионники) и с вероятностью 0,91 из второго кластера. (Кластеры определялись по социально-экономическим показателям без демографических).

##5.3 Строим ROC кривую

```{r}
town_test_set <- data.frame('1' = town_prob$'1',
                        '2' = town_prob$'2',
                        pred = town_pred,
                        obs = town_test$cluster)
glimpse(town_test_set)
glimpse(town_test$cluster)
prSummary(town_test_set, lev = levels(town_test_set$obs)) 
```

```{r}
#twoClassSummary(town_test_set, lev = levels(town_test_set$obs)) 
```


```{r}
ggplot(town_test_set, aes(d = obs, m = 1)) + geom_roc(n.cuts = 0)
```






